【裁判字號】    97,上易,427
【裁判日期】    970827
【裁判案由】    傷害等
【裁判全文】
臺灣高等法院高雄分院刑事判決         97年度上易字第427號
上  訴  人  臺灣高雄地方法院檢察署檢察官
被      告  甲○○
            丙○○
上列上訴人因被告傷害等案件，不服臺灣高雄地方法院96年度易
字第3158號中華民國97年4 月3 日第一審判決（起訴案號：臺灣
高雄地方法院檢察署96年度偵字第2616號），提起上訴，本院判
決如下：
     主  文
上訴駁回。
     事  實
一、甲○○前因犯搶奪罪，經原審以90年度訴字第932 號判處有
    期徒刑1 年6 月，並由本院以90年度上訴字第928 號駁回上
    訴確定，於民國92年3 月12日縮短刑期執行完畢。丙○○前
    為乙○○「公道應收帳款有限公司」（下稱公道公司）員工
    ，因與乙○○洽談離職事宜時發生爭執，而於95年3 月20日
    上午11時59分許，與甲○○及另6 名不詳真實姓名年籍之成
    年男子，基於傷害及毀損之犯意聯絡，由丙○○率同甲○○
    及其餘6 人共同至乙○○位於高雄市○○區○○街67號7 樓
    之1 之住處，甲○○與上開6 名男子中之數人即以棍棒毆打
    乙○○，致乙○○受有顱內出血及右下肢血腫等傷害，其餘
    不詳姓名之男子則同時毀損乙○○家中之落地窗、鏡子、酒
    櫃、門窗等室內裝潢，足以生損害於乙○○。
二、案經乙○○訴由高雄市政府警察局鹽埕分局報告臺灣高雄地
    方法院檢察署檢察官偵查起訴。
壹、程序部分
一、按被告以外之人於審判外之言詞或書面陳述，除法律有規定
    者外，不得作為證據；又按被告以外之人於偵查中向檢察官
    所為之陳述，除顯有不可信之情形者外，得為證據，刑事訴
    訟法第159 條第1 項、第159 條之1 第2 項分別定有明文。
    查本判決下列所引用證人曾政木於偵查中之證詞，為證人曾
    政木於檢察官偵查本案時具結後之證述，並無顯有不可信之
    情形，依前開說明，應有證據能力。
二、刑事訴訟法第158 條之3 規定，證人、鑑定人依法應具結而
    未具結者，其證言或鑑定意見不得作為證據。而告訴人之指
    訴雖係以使被告受刑事訴追為目的，但非刑事訴訟法第3 條
    所稱之「當事人」，乃當事人以外之第三人，除依同法第27
    1 條之1 規定到庭單純陳述意見時，毋庸具結外，如就與待
    證事實有重要關係之親身知覺、體驗事實陳述時，即居於證
    人之地位，依上開規定，自應依同法第186 條第1 項規定命
    其具結，使告訴人知悉其有據實陳述之義務，以擔保其證言
    之真實性，該供述證據始具證據能力，如未踐行人證之法定
    調查程序，應不得作為證據（最高法院96年度臺上字第2085
    號判決意旨參照）。查證人即告訴人乙○○於偵查中之陳述
    ，未經具結，依上開規定，即無證據能力，自不得作為證據
    。
三、又被告以外之人於審判外之陳述，雖不符合同法第159 條之
    1 至第159 條之4 之規定，但經當事人於審判程序同意作為
    證據，法院審酌該言詞陳述或書面陳述作成時之情況，認為
    適當者，亦得為證據，刑事訴訟法第159 條之5 第1 項亦有
    明文。查本判決下列所引用之證人乙○○、曾政木於警詢之
    證詞及乙○○提出之國立臺灣大學醫學院附設醫院診字第95
    031493號診斷證明書，均係被告以外之人於審判外之言詞或
    書面陳述，皆屬傳聞證據，然經當事人於審判程序同意作為
    證據，本院審酌上開證據資料製作時之情況，並無違法不當
    取證及證明力明顯過低之瑕疵，認前揭證據方法，適為本案
    之證據，是前述證人乙○○、曾政木於警詢之證述及診斷證
    明書具有證據能力，合先敘明。
貳、實體部分
一、訊據被告甲○○、欒啟生固均坦承前揭共同傷害之行為（本
    院卷56頁），惟被告甲○○、丙○○均矢口否認有何毀損之
    犯行，均辯稱：毀損的部分是其他人動手砸裝潢的，事先沒
    有講好云云。經查：
 (一) 被告甲○○於上開時、地與其不詳真實姓名年籍之友人至乙○○家中，由甲○○及部分同行之人以棍棒毆打乙○○，致
    乙○○受有顱內出血及右下肢血腫等傷害，其餘之人則毀損
    乙○○家中之裝潢，而當時被告丙○○亦在現場等情，業經
    證人即告訴人乙○○指證綦詳，核與證人即當時在場之公道
    公司任職經理之曾政木所證述相符，復有乙○○住家監視器
    翻拍畫面、住家照片、乙○○之國立臺灣大學醫學院附設醫
    院診字第95031493號診斷證明書可資佐證，故被告2 人傷害
    及毀損之事實，已甚明確。
 (二) 被告甲○○、欒啟生雖均辯稱: 渠等均沒有毀損乙○○傢俱
    動手毀損的人另其他持木棒的人，但事前沒有講好要破壞裝
    潢云云。然查被告欒啟生與乙○○有糾紛而與被告甲○○與
    不詳姓名之成年男子6 人共同前往乙○○之住處，甲○○及
    同行之6 名男子，均有拿棍棒之事實，業經證人乙○○於原
    審證述明確（原審77頁、78頁）。復證稱: 被告甲○○進入
    上址後，即與一位比較高瘦的人把伊的腳抬起來毆打其下肢
    ，其他的人則打裝潢等語（原審卷79頁），足見被告甲○○
    與其餘6 名男子進入乙○○之住處後，並無再商議或詢問是
    否破壞裝潢，而被告甲○○、欒啟生2 人對其餘6 名男子對
    於告訴人住處像俱毀損行為，均無制止或表示反對之事實，
    已可確認。足見被告2 人與另不詳姓名成年男子於共同進入
    乙○○住處之前，除已達成傷害之共同犯意外，就毀損之犯
    行應亦有犯意之聯絡，始於現場直接為傷害與毀損之行為分
    擔，故被告甲○○、欒啟生均辯稱: 其並不知道其他人會毀
    損裝潢云云，殊無可採。再參酌被告丙○○於案發當時，見
    乙○○僱用之員工曾政木進入屋內時，竟又摟住曾政木的肩
    膀，並告訴曾政木: 「沒有你的事」等情，亦證人曾政木證
    述在卷（原審卷75頁），此亦足徵被告丙○○對上開毀損及
    傷害有共同犯意聯絡，已甚明確。綜上所述，本件事證明確
    ，被告甲○○、丙○○傷害及毀損之犯行犯行，均洵堪認定
    。
二、核被告甲○○、丙○○所為，係犯刑法第277 條第1 項傷害
    罪及同法第354 條毀損罪。被告甲○○、丙○○及另不詳姓
    名之6 名成年男子間，就傷害罪及毀損罪有意思之聯絡，並
    由被告甲○○及另6 名男子分擔傷害及毀損之行為，均應論
    以共同正犯（共同正犯新舊法比較結果以修正後刑法較為有
    利於被告，但罰金刑以修正前較有利於被告，經綜合比較結
    果，以修正前刑法規定較為有利被告而應一體適用修正前刑
    法規定）。被告甲○○及另6 名男子同時傷害及毀損之行為
    ，依社會通念觀之，屬同時同地接續發生之行為，難以分割
    為數行為評價，是應屬以一行為同時觸犯傷害及毀損罪名，
    為異種想像競合犯，依刑法第55條之規定，應從重之傷害罪
    處斷（想像競合犯未修正，不生比較問題）。又被告甲○○
    前因犯搶奪罪，經原審以90年度訴字第932 號判處有期徒刑
    1 年6 月，並由本院以90年度上訴字第928 號駁回上訴確定
    ，於92年3 月12日縮短刑期執行完畢等情，有臺灣高等法院
    被告前案紀錄表在卷可佐，其於徒刑執行完畢5 年之內故意
    再犯本件有期徒刑以上之罪，為累犯，應依法加重其刑（累
    犯毋庸為新舊法比較，併此敘明）。
三、原審認被告2 人罪證明確，因而適用依刑事訴訟法第299 條
    第1項 前段，刑法第2 條第1 項前段、第277 條第1 項、第
    354 條、第55條，第47條，修正前刑法第28條、第41條第1
    項前段（新舊法手較結果，以修正前之規定較有利於被告）
    ，刑法施行法第1 條之1 ，廢止前罰金罰鍰提高標準條例第
    2 條及中華民國96年罪犯減刑條例第2 條第1 項第3 款規定
    ，並審酌被告被告甲○○、丙○○遇有糾紛即糾眾以暴力解
    決，漠視法紀，造成被害人之傷害非輕。被告2 人之行為實
    屬不當，然被告2 人原已與告訴人達成賠償之協議，後因告
    訴人改變心意而未和解等一切情狀，爰對被告甲○○，量處
    有期徒刑8 月，減為有期徒刑4 月；被告丙○○量處有期徒
    刑7 月，減為有期徒刑3 月又15日，均依修正前第41條第1
    項易科罰金折算之標準。認事用法均無違誤，量刑亦稱妥適
    ，檢察官上訴意旨認被告2 人犯毀損及傷害2 罪，應分論併
    罰，並爰引告訴人上訴理由請求對被告2 人從重量刑，其上
    訴均無理由，應予駁回。
據上論斷，應依刑事訴訟法第368條，判決如主文。
本案經檢察官姜麗儒到庭執行職務。
中    華    民    國    97    年    8     月    27    日
                  刑事第八庭    審判長法  官   李炫德
                                      法  官   郭玫利
                                      法  官   李政庭
以上正本證明與原本無異。
不得上訴。
中    華    民    國    97    年    8     月    27    日
                                      書記官   吳福連
附錄本判決論罪科刑法條：
中華民國刑法第277條
傷害人之身體或健康者，處3 年以下有期徒刑、拘役或1 千元以
下罰金。
犯前項之罪因而致人於死者，處無期徒刑或7 年以上有期徒刑；
致重傷者，處3 年以上10年以下有期徒刑。


司法院資訊處製作；財團法人民間司法改革基金會備份。
